【裁判字號】    89,交上訴,135
【裁判日期】    890731
【裁判案由】    過失致死
【裁判全文】
臺灣高等法院刑事判決                  八十九年度交上訴字第一三五號
    上  訴  人
    即  被  告  甲○○
右上訴人，因業務過失致死案件，不服臺灣台北地方法院八十九年度交訴字第四十四
號，中華民國八十九年七月三十一日第一審判決（起訴案號：臺灣台北地方法院檢察
署八十九年度調偵字第二六一號）提起上訴，本院判決如左：
    主      文
上訴駁回。
    事      實
一、甲○○係「玉野東宏業有限公司」( 設臺中縣清水鎮○○街卅九之四號一樓，以
    從事景觀設計為主要業務，負責人：王淑貞 )雇用之木工，平日駕駛該公司所有
    車牌W4-0713 號自用小貨車載運木料、工具至公司承攬之各景觀工地，負責搭建
    涼亭及景觀內木座，乃以駕駛該輛自用小貨車為附隨業務之人。其於八十八年十
    一月五日下午三時卅分許，駕駛該輛車牌W4-0713 號自用小貨車，載運方形杉木
    支架等木料，沿雙向二車道( 道路中央原先劃設有雙向禁止超車之雙黃實線，因
    道路柏油施工遭掩蓋而未重新劃設 )之臺北市○○區○○路二段由南至北往「道
    南橋」方向行駛，欲前往「碧山露營區」工地，途經指南路二段與同路段四十五
    巷無號誌交岔路口「土地公廟」前，明知同向右側前方有一輛由成年男子林秀雄
    所駕駛之車牌DOL-548 號輕型機器腳踏車甫自指南路二段四十五巷駛出並右轉指
    南路二段慢速行駛，甲○○本應注意車前狀況及兩車併行之間隔並隨時採取必要
    之安全措施，而依當時係日間、天候晴、道路無障礙物且視距良好等情形觀之，
    並無任何足令甲○○不能注意之情事，甲○○應注意且能注意竟疏未注意車前狀
    況及兩車併行之間隔並採取必要之煞車減速等安全措施，即貿然駕車超車，以致
    該輛自用小貨車右側車身鈑金擦撞林秀雄所駕駛該輛車牌DOL-548 號輕型機器腳
    踏車左手把倒地。林秀雄受有左手指撕裂傷、左手肘擦傷及脾臟破裂等傷害，雖
    經送臺北市立萬芳醫院急救，仍因腹腔內出血引發心腎衰竭，延至同年月九日下
    午六時五十三分許，不治死亡。甲○○肇事後，向到達醫院處理事故員警自首犯
    行而接受裁判。
二、案經被害人林秀雄之子乙○○訴請臺北市政府警察局文山第一分局移請臺灣臺北
    地方法院檢察署檢察官偵查起訴。
    理      由
一、右揭事實，有上訴人即被告甲○○迭於警訊及偵查中之供述可稽，並有道路交通
    事故調查報告表、交通事故談話紀錄表、交通事故補充資料表( 車損紀錄表 )及
    現場路況相片等件在卷可考。核與目擊證人( 即前述交岔路口「土地公廟」右側
    臨指南路二段圍牆對街指南路二段四號「賓祥機車行」技工 )宮樂天，於八十九
    年五月十九日原審勘驗現場時，具結證述略以「( 本件事故發生 )當時，我正在
    機車行前騎樓下之路旁修理機車，身體側面面向馬路。該輛肇事小貨車載運木料
    ( 方形杉木支架 )，木料有伸出後車廂外，駕駛( 即被告 )駕車靠近( 指南路二
    段 )路中央行駛，經過四十五巷口( 即在土地公廟右側圍牆邊 )，為了閃避車輛
    而偏右行駛，小貨車右後車身擦撞該輛車牌DOL-548 號輕機車左側倒地。我過去
    將機車駕駛( 林秀雄 )扶起來，坐在路邊人行道上休息。他原本說沒關係，但不
    到一分鐘，他又說不對，要叫救護車及警車。肇事小貨車繼續前駛至同路段卅一
    號( 休閒小館冷飲店 )前才停車」等情相符，載明筆錄在卷可稽。被害人林秀雄
    因本件交通事故受有左手指撕裂傷、左手肘擦傷及脾臟破裂等傷害，雖經送醫急
    救，仍因腹腔內出血引發心腎衰竭不治死亡之事實，亦據臺灣臺北地方法院檢察
    署檢察官督同法醫師相驗明確，亦有勘驗筆錄、驗斷書及相驗屍體証明書等件在
    卷可按。被告甲○○於原審審理中翻異其詞，辯稱略以「本件交通事故警方製作
    之文書都是事後補寫，並非事故發生當時現場製作，指摘本人違反道路交通安全
    規則，全係揣測之詞。本件係死者林秀雄駕駛該輛車牌DOL-548 號輕機車自四十
    五巷右轉駛出之彎度太大，衝入快車道接近中線，本人雖然駕車閃避，仍遭該輛
    機車左手把擦到小貨車車身右側後部。死者係機車倒地後遭機車壓在身上」云云
    ，無非係畏罪卸責之詞，不足採信。被告甲○○係領有駕駛執照之駕駛人，其就
    「道路交通安全規則」第九十四條第三項「汽車行駛時，駕駛人應注意車前狀況
    及兩車併行之間隔，並隨時採取必要之安全措施」之規定，自應知之甚稔。況查
    本件事故發生在日間，天候晴、道路無障礙物且視距良好，有「道路交通事故調
    查報告表」在卷可稽，查無任何足令被告甲○○不能注意之情事，其應注意且能
    注意竟疏未注意以致肇事，其對於本件交通事故之發生自有過失無疑。臺北市車
    輛行車事故鑑定委員會亦認被告甲○○「超車時未保持適當之間隔」為事故發生
    原因，有該委員會八十九年一月十一日北鑑審字第八八六○三○一七○○號函附
    鑑定意見書一件在卷可按。被告甲○○之過失與被害人林秀雄受傷不治死亡間，
    確有相當因果關係。末查被告甲○○係「玉野東宏業有限公司」雇用之木工，本
    件事故發生當時被告甲○○係駕駛該公司所有車牌W4-0713 號自用小貨車載運木
    料前往「碧山露營區」工地途中，亦據被告甲○○自白不諱，而該輛車牌W4-071
    3 號自用小貨車亦係「玉野東宏業有限公司」所有，有汽車車籍查詢表影本一紙
    在卷可資佐證，是駕駛該輛車牌W4-0713 號自用小貨車為被告甲○○從事木工外
    之附隨業務，被告因業務過失致人於死之事證，至為灼然，被告矢口否認有過失
    ，並辯稱：是對方來撞我，不是我去撞他，而且我不是業務駕駛，非業務上過失
    犯云云，委係圖卸刑責之詞，應不足採，被告請求向台北市立萬芳醫院調閱過去
    林秀雄住院開刀之病歷表，核對驗屍報告致死情形，因事證已明，核無必要。被
    告右揭罪證明確，犯行洵堪認定。
二、核被告甲○○所為，係犯刑法第二百七十六條第二項業務過失致人於死罪。其於
    肇事後，在其犯行未為任何有偵查犯罪職權之公務員知悉前，向至醫院處理之警
    員自首而接受裁判，承認其為肇事人，有臺北市政府警察局交通警察大隊八十九
    年四月廿八日北市警交大四字第八九六一九七二三○○號函附之報案自首調查報
    告表影本一紙在卷可稽。被告甲○○向該管公務員申述犯罪事實而接受裁判，已
    合於刑法第六十二條前段所定對於未發覺之犯罪自首而接受裁判之要件，應依該
    條規定減輕其刑。原審本同上之見解，適用刑法第二百七十六條第二項、第六十
    二條前段，罰金罰鍰提高標準條例第一條前段，審酌被告過失程度，於審理中飾
    詞狡辯不知悔悟、造成被害人林秀雄受傷不治死亡及迄未與被害人家屬達成民事
    上和解賠償損害等一切情狀，量處有期徒刑拾月，認事用法均無不合，量刑亦無
    不當，被告上訴意旨矢口否認有過失且以其非業務上過失，原審量刑太重指摘原
    判決不當為無理由，應予駁回。
三、據上論斷，應依刑事訴訟法第三百六十八條判決如主文。
本案經檢察官鄭龍照到庭執行職務。
中    華    民    國    八十九    年       九       月       三十       日
                          臺灣高等法院刑事第十庭
                              審判長法  官  蔡  長  溪
      法  官  陳  榮  和
                                    法  官  楊  貴  志
右正本證明與原本無異。
如不服本判決應於收受送達後十日內向本院提出上訴書狀，其未敘述上訴之理由者並
得於提起上訴後十日內向本院補提理由書（均須按他造當事人之人數附繕本）。
                                    書記官  沈  秀  容
中    華    民    國    八十九    年       十       月        三        日


司法院資訊處製作；財團法人民間司法改革基金會備份。
